臺灣臺南地方法院行政訴訟判決
110年度交字第278號
原      告  林瑋展  

被      告  臺南市政府警察局第五分局

代  表  人  洪頂力  
上列當事人間交通裁決事件，原告不服被告110年10月27日南市
警裁字第SX0000000號裁決，提起行政訴訟，本院判決如下：
    主  文
一、原告之訴駁回。
二、訴訟費用新臺幣300元由原告負擔。
    事實及理由
一、程序事項：本件係原告不服被告所為道路交通管理處罰條例
    第8條之裁決，而提起之撤銷訴訟，屬行政訴訟法第237條之
    1第1項第1款所稱交通裁決事件，因事證明確，爰依同法第2
    37條之7規定，不經言詞辯論逕行裁判。
二、事實概要：原告於110年9月15日12時11、15分，於臺南市○
    區○○路0段000號前騎樓（下稱系爭騎樓）處放置圍欄等物品
    阻礙交通，經民眾撥打1999市民專線轉報110案件(案號：Z0
    0000000000000、Z00000000000000)通報被告機關，被告機
    關遂於同日12時29分派員前往查處，認定原告有「在道路堆
    積置放設置或拋擲足以妨礙交通之物」之違規行為而依法舉
    發，於110年9月15日12時29分開立舉發違反道路交通管理事
    件通知單（南市警交字第SX0000000號）。後被告機關遂於1
    10年10月27日開立違反道路交通管理事件裁決書（南市警裁
    字第SX0000000號），裁處原告罰鍰新臺幣（下同）1,500元
    ，原告不服，向本院提起行政訴訟。
三、原告主張略以：原告以其所營運之處所騎樓所留之通道超過
    130公分，並不足以構成阻礙行人通行的條件，並聲明：原
    處分撤銷，訴訟費用由被告負擔。
四、被告答辯則以：
　㈠原告於騎樓置放足以妨害交通之物之違規情事，係民眾撥打1
    999市民專線轉報110案件(案號：Z00000000000000、Z00000
    000000000)反映臺南市○區○○路○段000號至330號路段有占用
    騎樓、道路之情事。經本分局實踐派出所員警前往查處，違
    規事實明確，除責令行為人清除障礙物外並依違反道路交通
    管理處罰條例第82條第1項第1款規定掣單舉發。
  ㈡按道路交通管理處罰條例第82條第1項第1款規定：「有下列
    情形之一者，除責令行為人即時停止並消除障礙外，處行為
    人或其雇主新臺幣一千二百元以上二千四百元以下罰鍰：一
    、在道路堆積、置放、設置或拋擲足以妨礙交通之物。」
  ㈢依據交通部94年7月27日交路字第0940043011號函釋，「『足
    以妨礙交通』宜由交通勤務警察或依法令執行交通稽查任務
    人員視現地個案認定之處理意見」；參照臺灣彰化地方法院
     109 年度交字第 125 號判決略以，所謂「足以妨礙交通」
    ，並不以行人或車輛完全無法通行始稱之，只要公眾通行之
    權利受到妨礙即足當之。騎樓乃供公眾通行之用，原告在上
    揭地點置放圍欄、盆栽及空心磚，致使行人原先可供通行之
    範圍縮減，對行人之通行已有所妨礙甚為明確。
  ㈣卷查本案本分局員警獲報至違規地點查證，合理判斷有明顯
    違規事實（置放、設置妨礙通行之物），遂依照道路交通管
    理處罰條例，依法取締告發，舉發行為係基於職務上依法就
    特定之具體事件所為之行政處分，未有違誤。
　㈤被告並聲明：原告之訴駁回，訴訟費用由原告負擔。
五、本件事實概要欄所載之事實，除後列爭點外，業經兩造各自
    陳述在卷，兩造並分別提出如附表所示之證據。本件爭點厥
    為：原告於系爭騎樓是否有「在道路堆積、置放、設置或拋
    擲足以妨礙交通之物」之違規行為？
六、本院之判斷：
　㈠應適用法令：
　⒈道路交通管理處罰條例：
　⑴第3條第1、3款：本條例用詞，定義如下：一、道路：指公路
    、街道、巷衖、廣場、騎樓、走廊或其他供公眾通行之地方
    。三、人行道：指為專供行人通行之騎樓、走廊，及劃設供
    行人行走之地面道路，與人行天橋及人行地下道。
　⑵第82條第1項第1款：有下列情形之一者，除責令行為人即時
    停止並消除障礙外，處行為人或其雇主1,200元以上2,400元
    以下罰鍰：一、在道路堆積、置放、設置或拋擲足以妨礙交
    通之物。
　⒉道路交通安全規則第140條第1項第1款：任何人不得有下列行
    為：一、利用道路堆積、置放、設置或拋擲足以妨礙交通之
    物品。
  ㈡經查，原告於110年9月15日12時11、15分，於系爭騎樓處有
    放置圍欄等物品阻礙交通之行為，經民眾通報被告機關派員
    前往查處，認原告有「在道路堆積置放設置或拋擲足以妨礙
    交通之物」之違規行為等情，提出有舉發員警職務報告、舉
    發現場採證照片2幀、110報案紀錄單2件臺南市政府警察局
    、110年9月15日南市警交字第SX0000000號舉發通知單等件
    為證（本院卷第27至33頁），另原告亦提出系爭騎樓之照片
    3幀（本院卷第17頁）稱其並無違規。是依原告及被告機關
    提出之系爭騎樓堆放圍欄雜物之照片，以及原告起訴時亦自
    陳其於違規騎樓處確有放置圍欄雜物之情事，此部分堪認為
    真。　　
　㈢至於原告以其雖在店面騎樓處設置圍欄，惟仍留有1.3公尺之
    寬度可供公眾行人通行之用，顯見未足以妨礙騎樓通道供公
    眾通行使用，實難認有妨礙交通云云。惟按基於增進公共利
    益之必要，對人民依法取得之土地所有權，國家並非不得以
    法律為合法之限制。且依司法院大法官釋字第564號解釋意
    旨亦謂：「…就私有土地言，雖係限制土地所有人財產權之
    行使，然其目的係為維持人車通行之順暢，且此限制對土地
    之利用尚屬輕微，未逾越比例原則，與憲法保障財產權之意
    旨並無牴觸」，是縱使本件原告放置圍欄地點處，確屬其私
    人所有之土地，然依前揭說明，為兼顧公益，其財產上之利
    益必須有特別之犧牲，簡言之，依據道路交通管理處罰條例
    之規定，公眾自得於系爭騎樓處無礙之通行而不受限制，而
    原告對於系爭騎樓所享有自由使用收益之權能已受合法之限
    制，自不可在騎樓之專供行人通行道路擺設圍欄而妨害一般
    公眾往來通行順暢，更不得以其留有相當寬度之通道即主張
    免罰。
　㈣末按違反道路交通管理事件統一裁罰基準及處理細則第1條規
    定：「本細則依道路交通管理處罰條例第92條第4項規定訂
    定之」、第2條第1項、第2項規定：「處理違反道路交通管
    理事件之程序及統一裁罰基準依本細則之規定辦理。」、「
    前項統一裁罰基準，如附件違反道路交通管理事件統一裁罰
    基準表。」，核上開統一裁罰基準及處理細則之規定，就其
    立法目的及功能，乃為防止處罰機關枉縱或偏頗，依道路交
    通處罰條例第92條第4項所授權交通部會同內政部訂定「違
    反道路交通管理事件統一裁罰基準及處理細則」及其附件「
    違反道路交通管理事件統一裁罰基準表」，用以維持裁罰之
    統一性與全國因違反道路交通管理事件受處罰民眾之公平，
    不因裁決人員不同，而生偏頗，寓有避免各監理機關於相同
    事件恣意為不同裁罰之功能，並非法所不許，於憲法上保障
    人民財產權之意旨並無牴觸（此有司法院釋字第511號解釋
    意旨理由足資參照），並無違反法律保留原則。再依本件違
    規行為時點之違反道路交通管理事件統一裁罰基準表記載，
    行為人有「在道路堆積、置放、設置或拋擲足以妨礙交通之
    物」之違規行為，且有「逾期到案或逕行裁決」情形者，應
    處「罰鍰1,500元」；核上開規定，既係基於母法之授權而
    為訂定，且就行為時違反道路交通管理事件統一裁罰基準及
    處理細則附件所示統一裁罰基準表中有關道路交通管理處罰
    條例第82條第1項第1款之裁罰基準內容，並未牴觸母法，是
    被告依此基準而為裁罰原告罰鍰1,500元，並無違誤。
　㈤綜上所述，原告於110年9月15日12時11、15分，於系爭騎樓
    處有確有「在道路堆積置放設置或拋擲足以妨礙交通之物」
    之違規行為，被告機關遂依道路交通管理處罰條例第82條第
    1項第1款規定，裁處原告罰鍰1,500元之裁罰處分，揆諸首
    揭規定，原處分並無違法，原告訴請撤銷為無理由，應予駁
    回。
六、本件判決基礎已臻明確，兩造其餘之攻擊防禦方法及訴訟資
    料經本院審酌後，核與判決結果不生影響，無一一論述之必
    要，附予敘明。
七、本件第一審裁判費用為300元，應由原告負擔，爰確定第一
    審訴訟費用額如主文第2項所示。
據上論結，本件原告之訴為無理由，依行政訴訟法第98條第1項
前段、第237條之7、第237條之8第1項、第237條之9第1項，判決
如主文。
中　　華　　民　　國　　111 　年　　3 　　月　  16　　日
　　　　　　　　　行政訴訟庭　法　官　侯明正
上為正本係照原本作成。
如不服本判決，應於判決送達後20日內，向本院提出上訴狀並表
明上訴理由（原判決所違背之法令及其具體內容或依訴訟資料可
認為原判決有違背法令之具體事實），其未載明上訴理由者，應
於提出上訴後20日內向本院補提理由書（上訴狀及上訴理由書均
須按他造人數附繕本，如未按期補提上訴理由書，則逕予駁回上
訴），本件依行政訴訟法第98條之2第2項規定免徵上訴裁判費。
中　　華　　民　　國　　111 　年　　3  　月　 　16  　日
　　　　　　　　　　　　　　　書記官　謝明達　　　
證據清單：
一、原告提出：   原證1 被告機關110年10月27日南市警裁字第SX0000000號裁決書 15頁 原證2 違規地點照片3幀 17頁 二、被告提出：   被證1 舉發員警職務報告 27頁 被證2 舉發現場採證照片2幀 29頁 被證3 110報案紀錄單2件 31、30頁 被證4 臺南市政府警察局110年9月15日南市警交字第SX0000000號舉發通知單 33頁 被證5 裁決書送達證書 77-81頁 被證6 交通部94年7月27日交路字第0940043011號函、臺灣彰化地方法院109年度交字第125號判決 35-40頁